臺灣高等法院民事裁定
110年度抗字第862號
抗  告  人  阿薩投資顧問有限公司

法定代理人  梁家源  



上列抗告人因與相對人陳明良等間聲明異議事件，對於中華民國
110年6月23日臺灣臺北地方法院110年度執事聲字第19號裁定提
起抗告，本院裁定如下： 
    主  文
抗告駁回。
抗告費用由抗告人負擔。
    理  由
一、抗告人前以第三人即原債權人磊豐國際資產管理股份有限公
    司（下稱磊豐公司），於民國101年9月24日執臺灣彰化地方
    法院97年度司執字第13971號債權憑證（下稱系爭債權憑證
    ）及債權讓與文件為執行名義，向原法院民事執行處（下稱
    執行法院）聲請對相對人陳明良向相對人中國人壽保險股份
    有限公司（下稱中國人壽，與陳明良下合稱相對人）及第三
    人國泰人壽保險股份有限公司等投保之保單為強制執行，經
    執行法院以101年度司執字第103554號強制執行事件受理在
    案，並於101年9月27日核發扣押命令（下稱系爭扣押命令）
    ，禁止陳明良收取其與中國人壽之保險契約所生之金錢債權
    或為其他處分，中國人壽亦不得對陳明良清償，中國人壽於
    101年10月19日具狀陳報陳明良現無任何債權存在，無從扣
    押等語，原法院乃依強制執行法第120條第1項規定，通知磊
    豐公司向管轄法院起訴，其後磊豐公司將其對陳明良之債權
    讓與第三人鴻漢資產管理顧問有限公司，復輾轉讓與伊；嗣
    陳明良發生保險事故，於109年3月20日向中國人壽申請保險
    理賠金新臺幣（下同）19萬1338元（下稱系爭保險金），伊
    於109年10月8日執系爭債權憑證及債權讓與文件為執行名義
    ，向執行法院聲請強制執行，經執行法院以109年度司執字
    第110419號強制執行事件受理在案，並通知中國人壽。中國
    人壽聲明異議，執行法院將上開異議通知抗告人，令其依強
    制執行法第120條第1項規定於10日內向管轄法院提起訴訟，
    並向執行法院為起訴之證明。抗告人就前開通知提出異議，
    原法院司法事務官於110年1月8日以101年度司執字第103554
    號、109年度司執字第110419號裁定（下稱原處分）駁回抗
    告人之異議，抗告人不服，聲明異議，原法院於110年6月23
    日以110年度執事聲字第19號裁定駁回（下稱原裁定），抗
    告人仍不服，對之提起抗告。
二、抗告人抗告意旨略以：依系爭扣押命令內容，已查封陳明良
    收取其與中國人壽之保險契約所生之金錢債權，並禁止為其
    他處分，系爭保險金係基於同一繼續法律關係而發生之將來
    債權，仍為系爭扣押命令效力所及；又中國人壽於109年3月
    30日提出之民事陳報暨聲明異議狀，並無強制執行法第119
    條第1項之事由，無適用同法第120條規定之餘地，爰提起本
    件抗告，請求廢棄原裁定等語。
三、按關於金錢請求權之執行，執行法院係依債權人指定標的物
    為強制執行，且執行法院僅有形式審查權，無實體審查權，
    應執行之財產經形式審查，於外觀上可認屬債務人所有者，
    執行法院即得依債權人聲請對該財產為強制執行。又執行債
    權人就債務人對於第三人之金錢債權為強制執行，其執行及
    第三人之異議程序應依強制執行法第115條、第119條、第12
    0條等規定辦理，執行法院依債權人之聲請，發扣押或換價
    命令前，固應審查該債權是否屬禁止扣押或讓與之債權，惟
    對於該債權是否存在及其數額若干，則無庸先為調查與判斷
    ，而係藉第三人對於該執行命令之陳述或聲明而予以確定（
    最高法院100年度台抗字第485號裁定意旨參照）。若第三人
    未於收受扣押命令後10日內提出聲明異議書狀，執行法院始
    得依同法第115條第2項規定，詢問債權人意見後，核發收取
    命令、移轉命令、支付轉給命令，或依同法條第3項規定予
    以拍賣或變賣，以進行換價程序；若第三人不承認債權存在
    或於數額有爭議，或有其他得對抗債務人請求之事由，依同
    法第119條第1項規定於10日內聲明異議者，執行法院即應將
    該異議通知債權人，非經債權人獲勝訴判決確定，不得再發
    收取命令、移轉命令或支付轉給命令等換價命令。　　
四、經查：
  ㈠系爭扣押命令記載：「禁止債務人陳明良在說明一所示範圍內收取對中國人壽之保險契約所生之金錢債權或為其他處分，第三人亦不得對債務人清償」等語(見101年度司執字第103554號司執卷〈下稱司執卷〉第16-18頁)，執行法院係就陳明良與中國人壽之金錢債權為強制執行。然中國人壽於101年10月19日具狀陳報陳明良現無任何債權存在，無從扣押等語（見司執卷第39頁），足見中國人壽否認陳明良對其有系爭扣押命令所載債權存在，屬第三人不承認債權之聲明異議。嗣陳明良發生保險事故，並於109年3月20日向中國人壽申請系爭保險金，中國人壽於同年月30日提出民事陳報暨聲明異議狀略以：「…該筆醫療保險金債權是否屬於上開執行命令範圍所及，尚存疑義，是第三人先予扣押，請鈞處指示第三人後續處理事宜。倘鈞處認上開執行命令之扣押範圍僅及於文到日（即101年10月1日）止者，…第三人並再次聲請如債權人未於強制執行法第120條第2項所定期限內為起訴之證明者，准予核發撤銷前揭執行命令」等語（見司執卷第75頁），可見中國人壽對於系爭保險金債權是否為系爭扣押命令範圍一節，仍有爭執。且中國人壽於110年9月6日提出之民事陳報狀，陳明「其於109年3月30日提出之民事陳報暨聲明異議狀，係依強制執行法第119條第1項規定向執行法院聲明異議」等語（見本院卷第35頁），堪認中國人壽已依強制執行法第119條第1項規定聲明異議。
　㈡又執行法院核發扣押命令扣押債務人對第三人之債權，係使
    債務人喪失對該債權處分權，惟債務人對第三人是否有強制
    執行標的之債權存在，執行法院僅有形式審查權，並無實體
    審查權。本件中國人壽既依強制執行法第119條第1項規定聲
    明異議，執行法院自不得逕依抗告人之聲請向中國人壽為強
    制執行。而執行法院已依強制執行法第120條第1項規定，將
    中國人壽上開異議通知抗告人，令其於10日內向管轄法院提
    起訴訟，並向執行法院為起訴之證明（見司執卷第79頁），
    核無違誤。況抗告人前於109年12月14日，業向執行法院陳
    報其已依強制執行法第120條規定，對中國人壽起訴，並經
    本院調取109年度司執字第110419號卷核閱無誤（見前開卷
    第63-66頁），是其前開主張，並不可採。從而，原裁定維
    持原處分，駁回抗告人之異議，核無不合。抗告意旨仍執前
    詞，指摘原裁定不當，聲明廢棄，為無理由，應予駁回。
五、據上論結，本件抗告為無理由，爰裁定如主文。　
中　　華　　民　　國　　110 　年　　 11　 月　　19　　日
              民事第五庭  
                  審判長法  官  賴劍毅
                        法  官  陳君鳳
                        法  官　邱靜琪
正本係照原本作成。
不得再抗告。
中　　華　　民　　國　　110 　年　　11　　月　　19　　日

　　　　　　　　　　　  書記官  張淨卿